【裁判字號】    99,交聲,594
【裁判日期】    990802
【裁判案由】    聲明異議
【裁判全文】
臺灣彰化地方法院交通事件裁定         99年度交聲字第594號
處分機關  彰化縣警察局和美分局
異議人即
受處分人  甲○○
上列受處分人因違反道路交通管理處罰條例案件，對於彰化縣警
察局和美分局99年5 月20日所為之處分（原裁決書字號：彰縣警
交裁字第I00000000號），聲明異議，本院裁定如下：
    主  文
異議駁回。
    理  由
一、原處分意旨略以：異議人即受處分人甲○○於民國99年3 月
    1 日上午7 時5 分許，在彰化縣和美鎮○○路313 巷口，有
    在「道路堆置、置放、設置足以妨害交通之物」之違規，經
    警舉發，爰依道路交通管理處罰條例第82條第1 項第1 款規
    定處罰鍰新臺幣（下同）1,500 元。
二、本件聲明異議意旨略以：異議人係依法院確認界址之判決主
    張土地權利，並無影響交通事宜，原裁決顯有錯誤，應予撤
    銷云云。
三、按道路，係指公路、街道、巷衖、廣場、騎樓、走廊或其他
    供公眾通行之地方。又在道路堆積、置放、設置或拋擲足以
    妨礙交通之物，除責令行為人即時停止並消除障礙外，處行
    為人或其雇主1,200 元以上2,400 元以下罰鍰，道路交通管
    理處罰條例第3 條第1 款、第82條第1 項第1 款分別定有明
    文。
四、經查：
  (一)本件異議人於99年3 月1 日上午7 時5 分許，在彰化縣和美
    鎮○○路313 巷口，未經申請即開挖該巷道，並在巷口處擺
    放大型浴缸，意圖阻止該巷道內工廠之人進出等情，業據證
    人即本件舉發員警柯敏郎於本院訊問時結證明確（見本院訊
    問筆錄第2-4 頁），並有舉發時現場照片4 張、舉發當日彰
    化縣警察局和美分局中寮派出所員警工作紀錄簿影本2 紙、
    彰化縣警察局和美分局違反道路交通管理事件簽辦單、彰化
    縣警察局舉發違反道路交通管理事件通知單影本各1 紙附卷
    可稽，且異議人就此部分之事實亦不否認（見本院訊問筆錄
    第5頁），此部分之事實應堪確定。
  (二)異議人雖以上詞置辯。惟：
  1.彰化縣和美鎮○○路313 巷為經編列巷弄編號之既成巷道，
    可供設在該巷道內之3 家工廠員工及貨櫃車上班及送貨進出
    之用乙節，業據證人柯敏郎於本院結證在卷（見同上筆錄）
    ，則依上揭規定，該巷道顯係供不特多數人進出通行用之巷
    衖，核屬道路交通管理處罰條例第3 條第1 款所定義之道路
    無疑。而異議人在該道路上恣意挖掘，又在巷口擺置大型浴
    缸，阻礙該道路進出之寬度已逾道路之半，有卷附現場照片
    可憑；異議人雖稱該巷道還有1公 尺多之寬度可通行等語，
    但就車輛之通行，顯已造成阻礙，而達妨害交通之程度，異
    議人辯稱其所為無影響交通事宜云云，無從憑採。
  2.至異議人雖提出法院確認界址之判決主張該巷道部分土地為
    其所有。惟按私有土地實際供公眾通行數十年之道路使用，
    公法上應認為已有公用地役關係存在，其所有權之行使應受
    限制，土地所有人不得違反供公眾通行之目的而為使用《行
    政法院46年判字第39號判例參照》。而既成道路符合一定要
    件而成立公用地役關係者，其所有權人對土地既已無從自由
    使用收益，形成因公益而特別犧牲其財產上之利益，國家自
    應依法律之規定辦理徵收補償，各級政府如因經費困難，不
    能對上述道路全面徵收補償，有關機關亦應訂定期限籌措財
    源逐年辦理或以他法補償其損失，業經司法院大法官會議釋
    字第400 號解釋在案（最高法院88年度台上字第3479號判決
    意旨參照）。可知，縱使異議人就本件巷道所在之部分土地
    有所有權，但其土地既經供公眾道路使用而發生公用地役權
    ，即非異議人所得任意處分使用。是異議人以其為土地所有
    權人為由，辯稱其有權在該巷道路口擺設大型浴缸阻擋他人
    進出云云，於法洵屬無據。
五、綜上所述，異議人確有「道路堆置、置放、設置足以妨害交
    通之物」之事實，堪可認定。原處分機關援引上開規定，裁
    處異議人罰鍰1,500 元，於法無違，其異議無理由，應予駁
    回。
據上論結，應依道路交通管理處罰條例第87條第2 項，道路交通
案件處理辦法第19條，裁定如主文。
中    華    民    國    99    年    8     月     2    日
                  交通法庭    法  官  吳永梁
以上正本證明與原本無異。
如不服本裁定，應於裁定送達後5日內向本院提出抗告狀。
中    華    民    國    99    年    8     月    2     日
                              書記官  許原嘉

司法院資訊處製作；財團法人民間司法改革基金會備份。
